【裁判字號】    98,消債更,5
【裁判日期】    981210
【裁判案由】    更生事件
【裁判全文】
臺灣士林地方法院民事裁定             98年度消債更字第5號
債  務  人  甲○○
                        3樓
上列當事人聲請更生事件，本院裁定如下：
    主  文
債務人甲○○自中華民國九十八年十二月十六日十七時起開始更
生程序。
命司法事務官進行本件更生程序。
    理  由
一、按債務人與金融機構協商成立者，不得聲請更生或清算，但
    因不可歸責於己之事由，致履行顯有重大困難者，不在此限
    。本條例施行前，債務人依金融主管機關協調成立之中華民
    國銀行公會會員辦理消費金融案件無擔保債務協商機制與金
    融機構成立之協商，準用前項之規定，消費者債務清理條例
    第151 條第5 項、第6 項分別定有明文。次按，債務人不能
    清償債務或有不能清償之虞，且無擔保或無優先權之債務總
    額未逾新臺幣（下同）1,200 萬元者，於法院裁定開始清算
    程序或宣告破產前，得向法院聲請更生，觀諸同條例第3 條
    、第42條第1 項規定自明。又法院開始更生程序之裁定，應
    載明其年、月、日、時，並即時發生效力。法院開始更生或
    清算程序後，得命司法事務官進行更生或清算程序，必要時
    得選任律師、會計師或其他適當之自然人或法人一人為監督
    人或管理人，復為同條例第45條第1 項、第16條所明定。
二、本件聲請意旨略以：伊有不能清償債務之情事，前曾於民國
    95年4 月間依中華民國銀行公會會員辦理消費金融案件無擔
    保債務協商機制與金融機構成立協商，協商條件為自95年5
    月起，分120 期，利率7%，每月還款1 萬4,600 元；惟伊每
    月薪資僅2 萬1,000 元，扣除每月還款金額後，已不足支應
    每月生活支出及扶養費1 萬8,000 元；故伊確係因不可歸責
    於己，致履行協商條件顯有重大困難；且伊無擔保或無優先
    權之債務總額為95萬6,406 元，未逾1,200 萬元，復未經法
    院裁定開始清算程序或宣告破產，爰向本院聲請更生等語。
三、查債務人甲○○所主張之上開事實，除每月薪資收入及必要
    支出外，有其財政部臺北市國稅局財產歸屬資料清單、財團
    法人金融聯合徵信中心當事人綜合信用報告－協商前置專用
    債權人清冊、全戶戶籍謄本、中華民國銀行公會員辦理消費
    金融案件無擔保債務協商機制協議書暨無擔保債務還款計畫
    等件為證（見本院卷第13、18至28、41至47、123 至126 頁
    ），核閱屬實，堪認為真正。
四、次查，債務人目前於皇昱企業社任職作業員，每月收入1 萬
    8,000 元，此為債務人所自陳，並有其勞工保險被保險人投
    保資料表在卷可參（見本院卷第155 至156 頁）。參酌內政
    部主計處公布98年度臺北縣最低生活費1 萬0,792 元等情，
    則債務人之每月收入扣除協商還款金額1 萬4,600 元後，僅
    餘3,400 元，實不足以支應其最低生活必要支出，足認債務
    人係因不可歸責於己之事由，致履行協商條件顯有困難。此
    外，復查無債務人有消費者債務清理條例第6 條第3 項、第
    8 條或第46條各款所定駁回更生聲請之事由存在，則其聲請
    更生，應屬有據。揆諸首揭規定及說明，應予開始更生程序
    ，並命司法事務官進行本件更生程序。
五、爰裁定如主文。
中    華    民    國    98    年    12    月    10    日
                  民事第一庭  法      官  古振暉
上為正本係照原本作成。
本件不得抗告。
中    華    民    國    98    年    12    月    10    日
                              書  記  官  羅伊安


司法院資訊處製作；財團法人民間司法改革基金會備份。
